---
title: "Evidencia 2"
output: pdf_document
---
## Edgar Fabian Lioner Rocha

```{r setup, include=FALSE}
knitr::opts_chunk$set(echo = TRUE)
```

```{r , echo=FALSE,warning=FALSE,message=FALSE,error=FALSE, results='hide'}
library(Biostrings)
library(seqinr)
library(adegenet)
library(ape)
library(ggtree)
library(DECIPHER)
library(viridis)
library(ggplot2)
```

## Variantes
20 Paises con mas casos:

01.- MN908947 - SARS-CoV-2 (Original / Baseline)
02.- MN985325 - Estados Unidos
03.- OK356410 - India
04.- MW962307 - Brasil
05.- OU791703 - UK
06.- MW332225 - Rusia
07.- MT787745 - Turquia
08.- MW580244 - Francia
09.- MT994881 - Iran
10.- MW633892 - Argentina
11.- MT233523 - España
12.- MT470219 - Colombia
13.- MZ362439 - Italia
14.- MZ317675 - Alemania
15.- MW273857 - Polonia
16.- MW981442 - Sudafrica
17.- MZ068154 - Filipinas
18.- MZ275298 - Peru
19.- MW947280 - Holanda
20.- MW672153 - Chile

Por continentes:

Asia - MN908947 - SARS-CoV-2 (Original / Baseline)
America - MN985325
Africa - LR963367
Europa -  
Oceanía - MT007544 

Zoonosis - Covid-19 v.s coronavirus animales:

01.- MN908947 - Humano
02.- MT365033 - Tigre
03.- MW626387 - Vison Americano
04.- MZ099821 - Huron
05.- MW562261 - Vison Europeo
06.- MT835139 - Hamster
07.- MZ317675 - Gato
08.- MT628700 - Feliformia
09.- MZ914594 - Lobo
10.- MZ413341 - Leon
11.- AY572034 - Viverridae (SARS)
12.- KY417143 - Murcielago (SARS)
13.- KY417145 - Murcielago 2 (SARS)
14.- AY613950 - Civet (SARS)
15.- AY515512 - Civet 2 (SARS)
16.- HQ890531 - Raton (SARS)
17.- GU553365 - Grivet(Monkey)(SARS)
18.- MT270814 - Perro (SARS)
19.- KY417142 - Murcielago 3 (SARS)
20.- KU973692 - Murcielago 4 (SARS)

Covid-19 v.s Coronavirus parecidos:

01.- MN908947 - SARS-CoV-2 Wuhan
02.- MT233519 - SARS-Cov-2 Valencia
03.- MT233526 - SARS-Cov-2 USA-WA1
04.- NC_006577 - HKU1
05.- HM034837 - HKU1 Caen 1
06.- KF530089 - OC43
07.- JQ765563 - NL63
08.- NC_004718 - SARS Tor 2
09.- FJ882931 - SARS P3pp12
10.- FJ882940 - SARS P3pp37
11.- AY502929 - SARS TW6
12.- AY502930 - SARS TW7
13.- AY304495 - SARS GZ50
14.- NC_019843 - MERS HCoV-EMC
15.- MT387202 - MERS KNIH_002
16.- KF186567 - MERS Al-Hasa_1
17.- KF186564 - MERS Al-Hasa_4
18.- KF600627 - MERS Al-Hasa 12
19.- KF958702 - MERS-CoV-Jeddah
20.- KF961222 - MERS Qatar 4

```{r}
#Definimos el vector con los top 20 virus que vamos a descargar de GenBank

virus <- c(  "MN908947", "MN985325","OK356410","MW962307","OU791703","MT787745", "MW332225","MW580244","MT994881","MW633892","MT233523","MT470219","MZ362439","MZ317675","MW273857","MW981442","MZ068154","MZ275298","MW947280","MW672153")

#Definimos el vector con los virus de cada continente

continentes <- c("MN908947","MN985325","LR963367","MW947280","MT007544")


#Definimos el vector con los 20 virus de diferentes animales

zoonosis <- c("MN908947","MT365033","MW626387","MZ099821","MW562261","MT835139","MZ317675","MT628700","MZ914594","MZ413341","AY572034","KY417143","KY417145","AY613950","AY515512","HQ890531","GU553365","MT270814","KY417142","KU973692")


#Definimos el vector con los 20 virus del genero de betacoronavirus parecidos al SARS-CoV-2

virus_humanos <-c("MN908947","MT233519","MT233526","NC_006577","HM034837","KF530089","JQ765563","NC_004718","FJ882931","FJ882940","AY502929","AY502930","AY304495","NC_019843","MT387202","KF186567","KF186564","KF600627","KF958702","KF961222")
```

```{r}
#Leemos de genbank y lo guardamos en variables
virus_secuencias <- read.GenBank(virus)
#virus_secuencias

continentes_secuencias <- read.GenBank(continentes)
#continentes_secuencias

zoonosis_secuencias <- read.GenBank(zoonosis)
#zoonosis_secuencias

humanos_secuencias <- read.GenBank(virus_humanos)
#humanos_secuencias
```

```{r}
#Le damos el nombre correcto a los top 20 virus y lo guardamos como fasta

names(virus_secuencias) <- c("Wuhan (Original)","Estados Unidos","India","Brasil","UK","Rusia","Turquia","Francia","Iran","Argentina","España","Colombia","Italia","Alemania","Polonia","Sudafrica","Filipinas","Peru","Holanda","Chile")

write.dna(virus_secuencias,  
          file ="virus_seqs.fasta", format = "fasta", append =
FALSE, nbcol = 9, colsep = " ", colw = 10)


#Le damos el nombre correcto a los virus de cada continente y lo guardamos como fasta

names(continentes_secuencias) <- c("Asia", "America","Africa","Europa","Oceania")

write.dna(continentes_secuencias,  
          file ="continentes_seqs.fasta", format = "fasta", append =
FALSE, nbcol = 9, colsep = " ", colw = 10)


#Le damos el nombre correcto a los 20 virus de animales y lo guardamos como fasta

names(zoonosis_secuencias) <- c("Humano (SARS-Cov-2)", "Tigre (SARS-Cov-2)","Vison Americano (SARS-Cov-2)","Huron (SARS-Cov-2)","Vison Europeo (SARS-Cov-2)","Hamster (SARS-Cov-2)","Gato (SARS-Cov-2)","Feliformia (SARS-Cov-2)","Lobo (SARS-Cov-2)","Leon (SARS-Cov-2)","Viverridae (SARS)","Murcielago (SARS)","Murcielago 2 (SARS)","Civet (SARS)","Civet 2 (SARS)","Raton (SARS)","Grivet(Monkey)(SARS)","Perro (SARS)","Murcielago 3 (SARS)","Murcielago 4 (SARS)")

write.dna(zoonosis_secuencias,  
          file ="zoonosis_seqs.fasta", format = "fasta", append =
FALSE, nbcol = 9, colsep = " ", colw = 10)


#Le damos el nombre correcto a los 20 virus del genero betacoronavirus parecidos al SARS-CoV-2 y lo guardamos como fasta

names(humanos_secuencias) <- c("SARS-CoV-2 Wuhan","SARS-Cov-2 Valencia", "SARS-CoV-USA-WA1","SARS-Cov-2 USA-WA1","HKU1","HKU1-Caen 1","OC43","NL63","SARS-Tor-2","SARS-P3pp12","SARS-P3pp37","SARS-TW6","SARS-TW7","SARS-GZ50","MERS-HCoV-EMC","MERS-Al-Hasa_1","MERS-Al-Hasa_4","MERS-Al-Hasa_12","MERS-CoV-Jeddah","MERS-Qatar-4")

write.dna(humanos_secuencias,  
          file ="humanos_seqs.fasta", format = "fasta", append =
FALSE, nbcol = 9, colsep = " ", colw = 10)
```

```{r, echo=FALSE,warning=FALSE,message=FALSE,error=FALSE, results='hide',fig.keep='all'}
#Paso 1 de 5 para alinear, abrimos el fasta y lo guardamos en una variable para manipularlo despues

virus_seq_no_alineadas <- readDNAStringSet("virus_seqs.fasta", format = "fasta")
#virus_seq_no_alineadas

continentes_seq_no_alineadas <- readDNAStringSet("continentes_seqs.fasta", format = "fasta")
#continentes_seq_no_alineadas

zoonosis_seq_no_alineadas <- readDNAStringSet("zoonosis_seqs.fasta", format = "fasta")
#zoonosis_seq_no_alineadas

humanos_seq_no_alineadas <- readDNAStringSet("humanos_seqs.fasta", format = "fasta")
#humanos_seq_no_alineadas
```

```{r}
#Graficas explicando la longitud / tamaño de todos los diferentes coronavirus


#Grafica del tamaño de las variantes de los top 20 paises

virus_variant <- names(virus_seq_no_alineadas)
virus_size <- width(virus_seq_no_alineadas)

df <- data.frame(virus_variant, virus_size)
ggplot(df,aes(virus_variant, virus_size)) + geom_point(size=3) + ggtitle("Diferencia de tamaño entre las variantes de los 20 paises con mas casos") + theme(axis.text.x = element_text(angle = 90, vjust = 0.5, hjust=1))


#Grafica del tamaño de una variante de cada continente

continentes_variant <- names(continentes_seq_no_alineadas)
continentes_size <- width(continentes_seq_no_alineadas)

df <- data.frame(continentes_variant, continentes_size)
ggplot(df,aes(continentes_variant, continentes_size)) + geom_point(size=4) + ggtitle("Diferencia de tamaño entre las variantes de diferentes continentes")


#Grafica del tamaño de 20 coronavirus en animales

zoonosis_variant <- names(zoonosis_seq_no_alineadas)
zoonosis_size <- width(zoonosis_seq_no_alineadas)

df <- data.frame(zoonosis_variant, zoonosis_size)
ggplot(df,aes(zoonosis_variant, zoonosis_size)) + geom_point(size=3) + ggtitle("Diferencia de tamaño entre las variantes de diferentes especies animales") + theme(axis.text.x = element_text(angle = 90, vjust = 0.5, hjust=1))


#Grafica del tamaño de 20 virus de la familia betacoronavirus en humanos

humanos_variant <- names(humanos_seq_no_alineadas)
humanos_size <- width(humanos_seq_no_alineadas)

df <- data.frame(humanos_variant, humanos_size)
ggplot(df,aes(humanos_variant, humanos_size)) + geom_point(size=3) + ggtitle("Diferencia de tamaño entre betacoronavirus  similares")+ theme(axis.text.x = element_text(angle = 90, vjust = 0.5, hjust=1))

```

```{r}
#Paso 2 de 5 para alinear las secuencias

virus_seq_no_alineadas <- OrientNucleotides(virus_seq_no_alineadas)
continentes_seq_no_alineadas <- OrientNucleotides(continentes_seq_no_alineadas)
zoonosis_seq_no_alineadas <- OrientNucleotides(zoonosis_seq_no_alineadas)
humanos_seq_no_alineadas <- OrientNucleotides(humanos_seq_no_alineadas)
```

```{r}
#Paso 3 de 5 para alinear las secuencias - se alinean como tal

virus_seq_alineadas <- AlignSeqs(virus_seq_no_alineadas)
continentes_seq_alineadas <- AlignSeqs(continentes_seq_no_alineadas)
zoonosis_seq_alineadas <- AlignSeqs(zoonosis_seq_no_alineadas)
humanos_seq_alineadas <- AlignSeqs(humanos_seq_no_alineadas)
``` 

```{r}
#Paso 4 de 5 - lo pasamos a fasta
writeXStringSet(virus_seq_alineadas, file = "virus1_align_seq.fasta")
writeXStringSet(continentes_seq_alineadas, file = "continentes_align_seq.fasta")
writeXStringSet(zoonosis_seq_alineadas, file = "zoonosis_align_seq.fasta")
writeXStringSet(humanos_seq_alineadas, file = "humanos_align_seq.fasta")

```

```{r}
#Paso 5 de 5 - y de fasta lo regresamos a una variable utilizable 

virus_aligned <- read.alignment("virus1_align_seq.fasta", format = "fasta") 
continentes_aligned <- read.alignment("continentes_align_seq.fasta", format = "fasta") 
zoonosis_aligned <- read.alignment("zoonosis_align_seq.fasta", format = "fasta") 
humanos_aligned <- read.alignment("humanos_align_seq.fasta", format = "fasta") 

```

```{r}
#Hacemos matrices de distancia/similitud, no lo pide la tarea pero nos pasó el codigo


matriz_virus_distancias <- dist.alignment(virus_aligned, matrix = "similarity")

matriz_continentes_distancias <- dist.alignment(continentes_aligned, matrix = "similarity")

matriz_zoonosis_distancias <- dist.alignment(zoonosis_aligned, matrix = "similarity")

matriz_humanos_distancias <- dist.alignment(humanos_aligned, matrix = "similarity")
```

```{r}
# Esto no lo pide la tarea pero nos pasó el codigo en la clase pasada entonces tambien lo incluyo como extra

temp <- as.data.frame(as.matrix(matriz_virus_distancias))
table.paint(temp, cleg=0, clabel.row=.5, clabel.col=.5) + scale_color_viridis()

temp2 <- as.data.frame(as.matrix(matriz_continentes_distancias))
table.paint(temp2, cleg=0, clabel.row=.5, clabel.col=.5) + scale_color_viridis()

temp3 <- as.data.frame(as.matrix(matriz_zoonosis_distancias))
table.paint(temp3, cleg=0, clabel.row=.5, clabel.col=.5) + scale_color_viridis()

temp4 <- as.data.frame(as.matrix(matriz_humanos_distancias))
table.paint(temp4, cleg=0, clabel.row=.5, clabel.col=.5) + scale_color_viridis()
```

```{r}
#Usamos la matriz de distancias para ir calculando el arbol
virus_str_filogenetico <- nj(matriz_virus_distancias)
class(virus_str_filogenetico)

continentes_str_filogenetico <- nj(matriz_continentes_distancias)
class(continentes_str_filogenetico)

zoonosis_str_filogenetico <- nj(matriz_zoonosis_distancias)
class(zoonosis_str_filogenetico)

humanos_str_filogenetico <- nj(matriz_humanos_distancias)
class(humanos_str_filogenetico)
```

```{r}

#Arbol de las variantes de los top 20 paises
virus_plot <- ladderize(virus_str_filogenetico)
plot(virus_plot)
title("SARS-CoV-2 Top 20 Paises")
ggtree(virus_plot, branch.length='none', layout='circular')  + geom_tiplab()+labs(caption="Coronavirus de 20 paises")

#Arbol de las variantes de cada continente
continentes_plot <- ladderize(continentes_str_filogenetico)
plot(continentes_plot)
title("SARS-CoV-2 Continentales")
ggtree(continentes_plot, branch.length='none', layout='circular')  + geom_tiplab()+labs(caption="Coronavirus de cada continente")

#Arbol de las variantes en animales
zoonosis_plot <- ladderize(zoonosis_str_filogenetico)
plot(zoonosis_plot)
title("Zoonosis")
ggtree(zoonosis_plot, branch.length='none', layout='circular')  + geom_tiplab()+labs(title="Coronavirus en animales")

#Arbol de betacoronavirus parecidos
humanos_plot <- ladderize(humanos_str_filogenetico)
plot(humanos_plot)
title("Coronavirus Humanos")
ggtree(humanos_plot, branch.length='none', layout='circular') + geom_tiplab()+labs(caption="Coronavirus en humanos")


```
```{r}
## Data para las variantes de los 20 paises con mas casos

top_20_virus <- c("")
porcentaje <- c()
for (i in 1:20){
  temp_seq <- (virus_seq_no_alineadas[i])
  temp_total = 0
  
  temp_nuc <- c()
  temp_nuc[1] = names(virus_seq_no_alineadas[i])
  
  if(i == 1)
  {
    top_20_virus[1] = names(virus_seq_no_alineadas[i])
    top_20_virus[2] = names(virus_seq_no_alineadas[i])
    top_20_virus[3] = names(virus_seq_no_alineadas[i])
    top_20_virus[4] = names(virus_seq_no_alineadas[i])
  }
  else
  {
    top_20_virus[1+i*4] = names(virus_seq_no_alineadas[i])
    top_20_virus[2+i*4] = names(virus_seq_no_alineadas[i])
    top_20_virus[3+i*4] = names(virus_seq_no_alineadas[i])
    top_20_virus[4+i*4] = names(virus_seq_no_alineadas[i])
  }
  
  #ACGT
  for (j in 1:4)
  {
    temp_nuc[j+1] = alphabetFrequency(temp_seq)[j]
    temp_total = temp_total +  alphabetFrequency(temp_seq)[j]
    
    if(j == 4){
      temp_nuc[6] = temp_total

      if(i == 1)
      {
        porcentaje[1] = as.integer(temp_nuc[2])*100/temp_total
        porcentaje[2] = as.integer(temp_nuc[3])*100/temp_total
        porcentaje[3] = as.integer(temp_nuc[4])*100/temp_total
        porcentaje[4] = as.integer(temp_nuc[5])*100/temp_total
      }
      else
      {
        porcentaje[1+i*4] = as.integer(temp_nuc[2])*100/temp_total
        porcentaje[2+i*4] = as.integer(temp_nuc[3])*100/temp_total
        porcentaje[3+i*4] = as.integer(temp_nuc[4])*100/temp_total
        porcentaje[4+i*4] = as.integer(temp_nuc[5])*100/temp_total
      }
  
    }
  }
}

## Data para la grafica de zoonosis

variantes_animales <- c("")
porcentaje_zoo <- c()
for (i in 1:20){
  temp_seq_zoo <- (zoonosis_seq_no_alineadas[i])
  temp_total_zoo = 0
  
  temp_nuc_zoo <- c()
  temp_nuc_zoo[1] = names(zoonosis_seq_no_alineadas[i])
  
  if(i == 1)
  {
    variantes_animales[1] = names(zoonosis_seq_no_alineadas[i])
    variantes_animales[2] = names(zoonosis_seq_no_alineadas[i])
    variantes_animales[3] = names(zoonosis_seq_no_alineadas[i])
    variantes_animales[4] = names(zoonosis_seq_no_alineadas[i])
  }
  else
  {
    variantes_animales[1+i*4] = names(zoonosis_seq_no_alineadas[i])
    variantes_animales[2+i*4] = names(zoonosis_seq_no_alineadas[i])
    variantes_animales[3+i*4] = names(zoonosis_seq_no_alineadas[i])
    variantes_animales[4+i*4] = names(zoonosis_seq_no_alineadas[i])
  }
  
  #ACGT
  for (j in 1:4)
  {
    temp_nuc_zoo[j+1] = alphabetFrequency(temp_seq_zoo)[j]
    temp_total_zoo = temp_total_zoo +  alphabetFrequency(temp_seq_zoo)[j]
    
    if(j == 4){
      temp_nuc_zoo[6] = temp_total_zoo

      if(i == 1)
      {
        porcentaje_zoo[1] = as.integer(temp_nuc_zoo[2])*100/temp_total_zoo
        porcentaje_zoo[2] = as.integer(temp_nuc_zoo[3])*100/temp_total_zoo
        porcentaje_zoo[3] = as.integer(temp_nuc_zoo[4])*100/temp_total_zoo
        porcentaje_zoo[4] = as.integer(temp_nuc_zoo[5])*100/temp_total_zoo
      }
      else
      {
        porcentaje_zoo[1+i*4] = as.integer(temp_nuc_zoo[2])*100/temp_total_zoo
        porcentaje_zoo[2+i*4] = as.integer(temp_nuc_zoo[3])*100/temp_total_zoo
        porcentaje_zoo[3+i*4] = as.integer(temp_nuc_zoo[4])*100/temp_total_zoo
        porcentaje_zoo[4+i*4] = as.integer(temp_nuc_zoo[5])*100/temp_total_zoo
      }
  
    }
  }
}

## Data para la grafica de coronavirus parecidos en humanos

variantes_humanos <- c("")
porcentaje_hum <- c()
for (i in 1:20){
  temp_seq_hum <- (humanos_seq_no_alineadas[i])
  temp_total_hum = 0
  
  temp_nuc_hum <- c()
  temp_nuc_hum[1] = names(humanos_seq_no_alineadas[i])
  
  if(i == 1)
  {
    variantes_humanos[1] = names(humanos_seq_no_alineadas[i])
    variantes_humanos[2] = names(humanos_seq_no_alineadas[i])
    variantes_humanos[3] = names(humanos_seq_no_alineadas[i])
    variantes_humanos[4] = names(humanos_seq_no_alineadas[i])
  }
  else
  {
    variantes_humanos[1+i*4] = names(humanos_seq_no_alineadas[i])
    variantes_humanos[2+i*4] = names(humanos_seq_no_alineadas[i])
    variantes_humanos[3+i*4] = names(humanos_seq_no_alineadas[i])
    variantes_humanos[4+i*4] = names(humanos_seq_no_alineadas[i])
  }
  
  #ACGT
  for (j in 1:4)
  {
    temp_nuc_hum[j+1] = alphabetFrequency(temp_seq_hum)[j]
    temp_total_hum = temp_total_hum +  alphabetFrequency(temp_seq_hum)[j]
    
    if(j == 4){
      temp_nuc_hum[6] = temp_total_hum

      if(i == 1)
      {
        porcentaje_hum[1] = as.integer(temp_nuc_hum[2])*100/temp_total_hum
        porcentaje_hum[2] = as.integer(temp_nuc_hum[3])*100/temp_total_hum
        porcentaje_hum[3] = as.integer(temp_nuc_hum[4])*100/temp_total_hum
        porcentaje_hum[4] = as.integer(temp_nuc_hum[5])*100/temp_total_hum
      }
      else
      {
        porcentaje_hum[1+i*4] = as.integer(temp_nuc_hum[2])*100/temp_total_hum
        porcentaje_hum[2+i*4] = as.integer(temp_nuc_hum[3])*100/temp_total_hum
        porcentaje_hum[3+i*4] = as.integer(temp_nuc_hum[4])*100/temp_total_hum
        porcentaje_hum[4+i*4] = as.integer(temp_nuc_hum[5])*100/temp_total_hum
      }
  
    }
  }
}
```

```{r, echo=FALSE,warning=FALSE,message=FALSE,error=FALSE, results='hide',fig.keep='all'}
nucleotidos <- rep(c("A","C","G","T"),21)

# Hacemos los data frames con las variables que establecimos arriba

data <- data.frame(top_20_virus,nucleotidos,porcentaje)

data_zoo <- data.frame(variantes_animales,nucleotidos,porcentaje_zoo)

data_humanos <- data.frame(variantes_humanos,nucleotidos,porcentaje_hum)

#Graficamos los top 20 paises

ggplot(data, aes(fill=nucleotidos, y=porcentaje, x=top_20_virus)) + 
    geom_bar(position="dodge", stat="identity") + 
    theme(axis.text.x = element_text(angle = 90, vjust = 0.5, hjust=1))+ 
    labs(title="Porcentaje de nucleotidos de variantes de Covid-19 en los paises con mas casos", caption="Podemos observar las variantes de los 20 paises con mas casos\n y a pesar de que el virus muta entre mas contagios hay, la diferencia en el  \n porcentaje de nucleotidos es minima, a duras penas se alcanza a notar")

#Graficamos zoonosis

ggplot(data_zoo, aes(fill=nucleotidos, y=porcentaje_zoo, x=variantes_animales)) + 
    geom_bar(position="dodge", stat="identity") + 
    theme(axis.text.x = element_text(angle = 90, vjust = 0.5, hjust=1))+ 
    labs(title="Porcentaje de nucleotidos de variantes de coronavirus en animales", caption="Aqui podemos ver como hay una mayor variación, no es tanta pero ya se puede empezar a observar \n la diferencia a comparación de las variantes entre paises, al moverse entre paises el virus muta un poco,\n pero necesita mutar todavia mas para poder transmitirse de una especie de animal a otra y por eso \n empezamos a ver una diferencia mas significativa entre las variantes de diferentes animales")

#Graficamos coronavirus parecidos en humanos

ggplot(data_humanos, aes(fill=nucleotidos, y=porcentaje_hum, x=variantes_humanos)) + 
    geom_bar(position="dodge", stat="identity") + 
    theme(axis.text.x = element_text(angle = 90, vjust = 0.5, hjust=1))+ 
    labs(title="Porcentaje de nucleotidos en diferentes virus del genero betacoronavirus", caption= "Podemos observar que en cuando analizamos los diferentes betacoronavirus hay una\n gran variación en cuestion del porcentaje de nucleotidos de cada virus, como aqui sí son virus\n diferentes y no solo variantes tiene mas sentido que la diferencia sea mayor, por lo que podemos \n concluir que las variantes entre paises tienen menor variación, las variantes entre especies de animales\n tienen mas variación, pero los virus cuyos genomas son tan diferentes que no se clasifican como \nla misma especie  son los que muestran la mayor variacion")

```

#Conclusión: 
Como exploré en el video, los virus más parecidos al Covid-19, es decir los que se
podría decir que son su familia cercana son principalmente el SARS y el MERS de acuerdo a PUBMED de NCBI. 
Este tipo de coronavirus son bastante similares al SARS-CoV-2, los 3 a pesar de tener tasas de mortalidad 
y contagio diferentes,están presentes en humanos y pertenecen al generi de los betacoronavirus. 
Se cree que el origen del Covid-19 es del pangolín, sin embargo hay una infinidad de variantes entre 
especies de mamíferos, hay coronavirus presentes en murciélagos, civets, y numerosos otros animales.

Y podemos observar durante este archivo RMD las similitudes y diferencias entre los virus de la familia 
betacoronavirus asi como directamente entre variantes del mismo virus de un país a otro y de las variantes
entre especies de mamiferos. 

Como mencione anteriormente y en el video, los murcielagos son de los principales portadores
de los coronavirus. En cuestión de la composición de todos estos virus, los que son distintos pero del 
mismo genero, es decir el SARS, SARS-CoV-2y el MERS presentan una variación significante en su 
composición de nucleotidos, mientras que las variantes del mismo SARS-CoV-2 entre especies de mamiferos
presentan una variación de composición de nucleotidos reducida y finalmente las variantes del mismo virus
pero entre países diferentes son practicamente iguales, si hay variación pero esta es minima en 
comparación de los otros dos casos de estudio

